【裁判字號】    97,訴,1960
【裁判日期】    971027
【裁判案由】    槍砲彈藥刀械管制
【裁判全文】
臺灣板橋地方法院刑事判決              97年度訴字第1960號
公  訴  人  臺灣板橋地方法院檢察署檢察官
被      告  甲○○
選任辯護人  簡旭成律師
上列被告因違反槍砲彈藥刀械管制條例案件，經檢察官提起公訴
（九十七年度偵字第六九六０號），本院判決如下：
    主  文
甲○○未經許可，持有可發射金屬或子彈具有殺傷力之空氣槍，
處有期徒刑壹年柒月，併科罰金新臺幣參萬元，罰金如易服勞役
，以新臺幣壹仟元折算壹日。扣案如附表所示之物，均沒收。
    事  實
一、甲○○明知可發射金屬或子彈具有殺傷力之空氣槍，以及供
    該槍所使用之子彈，均為槍砲彈藥刀械管制條例所列管之槍
    砲，非經中央主管機關許可，不得非法持有，竟基於非法持
    有可發射金屬或子彈具有殺傷力之空氣槍及子彈之犯意，於
    民國九十三年間某日，在臺北縣三重市重新橋下，以新臺幣
    三萬元之代價向一名真實姓名年籍不詳之成年男子，購得如
    附表所示可發射金屬或子彈具有殺傷力之空氣槍一枝（槍枝
    管制編號：0000000000）、具有殺傷力之鋼珠彈三百顆，以
    及可供上開空氣槍發射動力使用之十二公克二氧化碳鋼瓶五
    十二瓶、可供上開空氣槍發射使用之槍枝一支、加長槍管一
    支（以上三項物品經鑑定後認均非屬法令公告之槍砲主要組
    成零件）、滅音器二支、紅外線瞄準器一支，供打鳥及打野
    貓之類使用，而未經許可無故持有上開可發射金屬或子彈具
    有殺傷力之空氣槍一枝及具有殺傷力之鋼珠彈三百顆。嗣於
    九十七年二月十七日晚間六時十五分許，在上址居所，為警
    持本院核發之搜索票當場查獲，並扣得其所有如附表所示可
    發射金屬或子彈具有殺傷力之空氣槍一枝（槍枝管制編號：
    0000000000）、具有殺傷力之鋼珠彈三百顆，以及可供上開
    空氣槍發射動力使用之十二公克二氧化碳鋼瓶五十二瓶、可
    供上開空氣槍發射使用之槍枝一支、加長槍管一支、滅音器
    二支、紅外線瞄準器一支。
二、案經臺北縣政府警察局三重分局報告臺灣板橋地方法院檢察
    署檢察官偵查起訴。
    理  由
壹、程序事項：
一、內政部警政署刑事警察局所出具之九十七年四月二日刑鑑字
    第0970026262號槍彈鑑定書一份（參見偵卷第三九—四三頁
    ），以及內政部所出具之九十七年七月十四日內授警字第09
    70871011號函一份（參見本院卷一第三四頁），係該局及該
    部執行槍枝、子彈以及槍砲主要組成零件鑑定公務所出具之
    書面鑑定報告，依據刑事訴訟法第一百五十九條之立法理由
    及同法第二百零六條之規定，自得為證據，況檢察官、被告
    甲○○及其選任辯護人於本院行準備程序及審判程序時，就
    此部分證據之證據能力均表示沒有意見，截至本案言詞辯論
    終結時止，復均未聲明異議，核以該槍彈鑑定書及函文與檢
    察官主張之事實有關聯性，是可認該槍彈鑑定書及函文均具
    有證據能力。
二、至扣案如附表所示可發射金屬或子彈具有殺傷力之空氣槍一
    枝（槍枝管制編號：0000000000）、具有殺傷力之鋼珠彈三
    百顆，以及可供上開空氣槍發射動力使用之十二公克二氧化
    碳鋼瓶五十二瓶、可供上開空氣槍發射使用之槍枝一支、加
    長槍管一支、滅音器二支、紅外線瞄準器一支，並非供述證
    據，無傳聞法則之適用，且上開物證經承辦員警依法定程序
    合法扣得，與本案具有關聯性，當均具有證據能力。
貳、實體事項：
一、前開犯罪事實，業據被告迭於警詢及偵審中供承不諱，復有
    扣案被告所有如附表所示可發射金屬或子彈具有殺傷力之空
    氣槍一枝（槍枝管制編號：0000000000）、具有殺傷力之鋼
    珠彈三百顆，以及可供上開空氣槍發射動力使用之十二公克
    二氧化碳鋼瓶五十二瓶、可供上開空氣槍發射使用之槍枝一
    支、加長槍管一支、滅音器二支、紅外線瞄準器一支可資佐
    證。而扣案之上開空氣槍及鋼珠彈等物，經送請內政部警政
    署刑事警察局鑑定結果，認送鑑空氣步槍一枝，係氣體動力
    式槍枝，以小型高壓氣體鋼瓶內氣體為發射動力，經以金屬
    彈丸測試三次，其中彈丸（直徑8.0mm 、重量2g）最大發射
    速度為一一二公尺／秒，計算其動能為十二焦耳，換算其單
    位面積為二十四焦耳／平方公分。送鑑鋼珠彈一包認均係金
    屬彈丸。而依日本科學警察研究所之研究結果，彈丸單位面
    積動能達每平方公分二十焦耳以上者，則足以穿入人體皮肉
    層。本局對活豬作射擊測試結果，彈丸單位面積動能達每平
    方公分二十四焦耳，則足以穿入豬隻皮肉層等語，此有內政
    部警政署刑事警察局出具之九十七年四月二日刑鑑字第0970
    026262號槍彈鑑定書一份在卷可稽，足認上開空氣槍所發射
    之動能，經試射既已逾每平方公分二十焦耳，自屬能穿透人
    體皮肉層，又上開鋼珠彈經鑑定後既均屬供該槍所使用之金
    屬彈丸，則此部分參以司法院（79）廳刑一字第309 號刑事
    法律問題研究意見，故均應認具有殺傷力，而均為槍砲彈藥
    刀械管制條例所規定之槍枝及子彈，要屬無疑。至扣案被告
    所有之十二公克二氧化碳鋼瓶五十二瓶、槍枝一支、加長槍
    管一支，經本院送請內政部鑑定結果，認均非屬內政部八十
    六年十一月二十四日台（86）內警字第8670683 號公告之槍
    砲主要組成零件一節，亦有內政部所出具之九十七年七月十
    四日內授警字第0970871011號函一份在卷可憑。綜上所述，
    足認被告之自白核與事實相符，應可採為論罪科刑之依據。
    從而，本件事證已臻明確，被告犯行洵堪認定，應予依法論
    科。
二、查槍砲彈藥刀械管制條例部分條文雖於九十四年一月二十六
    日修正公布施行，刪除原槍砲彈藥刀械管制條例第十一條，
    並將修正前第十一條第四項移入修正後第八條第四項，即將
    原第十一條第四項未經許可，持有可發射子彈具有殺傷力之
    改造手槍罪之法定刑「一年以上七年以下有期徒刑，併科新
    臺幣七百萬元以下罰金」，提高為「三年以上十年以下有期
    徒刑，併科新臺幣七百萬元以下罰金」。惟按行為人實施構
    成要件之行為如本即預定有一定時間之繼續，須此一定時間
    經過後，犯罪始為完成，同時其法益侵害之狀態始隨之終了
    之犯罪，稱之為「繼續犯」，與行為人實施構成要件之行為
    ，侵害一定之法益時，犯罪即為完成，其後法益侵害之狀態
    縱為繼續，已不認其仍為犯罪事實之犯罪，稱之為「狀態犯
    」者不同。查被告開始持有上開槍彈之行為，雖係開始於本
    條例九十四年一月二十六日修正公布施行前，惟「持有」槍
    枝之犯行須主觀上有持以為所有或占有之意思，而此主觀之
    犯意，必須輔以對於槍枝繼續一段時間的支配始足證之，是
    其應屬「繼續犯」之性質。被告雖於本條例修正前即已開始
    持有上開槍彈，惟被告經警查獲時間係在本條例修正施行後
    ，亦即於本條例修正生效期間，仍繼續有持有之行為，是被
    告繼續持有之行為，應逕適用修正後之本條例論處，是有關
    槍砲彈藥刀械管制條例部分，並無比較新舊法之問題。
三、核被告所為，係違反槍砲彈藥刀械管制條例第八條第四項之
    未經許可持有可發射金屬或子彈具有殺傷力之空氣槍罪、同
    條例第十二條第四項之未經許可持有子彈罪。被告同時持有
    上開槍彈，屬一行為觸犯數罪名，為想像競合犯，應依刑法
    第五十五條之規定，從一重之槍砲彈藥刀械管制條例第八條
    第四項之未經許可持有可發射金屬或子彈具有殺傷力之空氣
    槍罪論斷，公訴意旨誤論此二罪為吸收關係，尚有未洽，附
    予敘明。再本院考量被告因一時失慮致罹重典，且其購得上
    開槍彈後，僅係供打鳥及打野貓之類使用，並未將之用於不
    法，情輕法重，堪予憫恕，雖宣告法定最低本刑，猶嫌過重
    ，爰依刑法第五十九條之規定，減輕其刑。爰審酌被告未經
    許可持有可發射金屬或子彈具有殺傷力之槍彈，對社會治安
    所生危害非輕，惟念其犯後坦承犯行，態度良好，及其並未
    以之著手從事不法用途等一切情狀，量處如主文所示之刑，
    並依刑法第四十二條第三項之規定，就併科罰金部分諭知易
    服勞役之折算標準。至扣案如附表編號一、二所示之空氣槍
    一枝（槍枝管制編號：0000000000）、鋼珠彈三百顆，各為
    可發射金屬或子彈具有殺傷力之空氣槍以及供該槍所使用之
    子彈，均具有殺傷力，而均為槍砲彈藥刀械管制條例所規定
    之槍枝及子彈，此有前揭內政部警政署刑事警察局出具之九
    十七年四月二日刑鑑字第0970026262號槍彈鑑定書一份在卷
    可稽，均屬違禁物，爰依刑法第三十八條第一項第一款規定
    ，不問屬於犯人與否，併予宣告沒收。另扣案如附表編號三
    所示之十二公克二氧化碳鋼瓶五十二瓶、槍枝一支、加長槍
    管一支、滅音器二支、紅外線瞄準器一支，均為被告所有而
    可供上開空氣槍發射動力及發射使用之物，業據其於本院審
    理中供明在卷可按，爰均依刑法第三十八條第一項第二款規
    定，併予宣告沒收。
據上論斷，應依刑事訴訟法第二百九十九條第一項前段，槍砲彈
藥刀械管制條例第八條第四項、第十二條第四項，刑法第十一條
前段、第五十五條、第五十九條、第四十二條第三項、第三十八
條第一項第一款、第二款，判決如主文。
本案經檢察官蘇振文到庭執行職務。
中    華    民    國    97    年    10    月    27    日
                  刑事第六庭   審判長法  官  胡堅勤
                                     法  官  盧軍傑
                                     法  官  林家賢
如不服本判決，得於收受判決後十日內，向本院提出上訴狀（應
附繕本），上訴於臺灣高等法院。
                                     書記官  林政良
中    華    民    國    97    年    10    月    27    日
┌──────────────────────────┐
│附表：                            97年度訴字第1960號│
├──┬────────────┬──────────┤
│編號│ 扣  案  物  品  名  稱 │    備      註      │
├──┼────────────┼──────────┤
│ 一 │可發射金屬或子彈具有殺傷│                    │
│    │力之空氣槍一枝（槍枝管制│                    │
│    │編號：0000000000）      │                    │
├──┼────────────┼──────────┤
│ 二 │具有殺傷力之鋼珠彈三百顆│                    │
├──┼────────────┼──────────┤
│ 三 │十二公克二氧化碳鋼瓶五十│                    │
│    │二瓶、槍枝一支、加長槍管│                    │
│    │一支、滅音器二支、紅外線│                    │
│    │瞄準器一支。            │                    │
└──┴────────────┴──────────┘
附錄本判決論罪科刑法條：
槍砲彈藥刀械管制條例第八條第四項：
未經許可，持有、寄藏或意圖販賣而陳列第一項所列槍枝者，處
三年以上十年以下有期徒刑，併科新臺幣七百萬元以下罰金。
槍砲彈藥刀械管制條例第十二條第四項：
未經許可，持有、寄藏或意圖販賣而陳列子彈者，處五年以下有
期徒刑，併科新臺幣三百萬元以下罰金。


司法院資訊處製作；財團法人民間司法改革基金會備份。
